【裁判字號】    97,交易,727
【裁判日期】    980219
【裁判案由】    業務過失傷害等
【裁判全文】
臺灣臺北地方法院刑事判決             97年度交易字第727號
公  訴  人  臺灣臺北地方法院檢察署檢察官
被      告  丙○○
                      樓
上列被告因業務過失傷害案件，經檢察官提起公訴（97年度偵字
第25704號），本院判決如下：
    主  文
丙○○犯業務過失傷害罪，處有期徒刑陸月，如易科罰金，以新
臺幣壹仟元折算壹日。
    事  實
一、丙○○以駕駛營業小客車為業，為從事駕駛業務之人，於民
    國97年5月28日20時許，駕駛車牌號碼H3-347號營業小客車
    ，在接近臺北市中正區○○○路○段198號前搭載乘客丁○○
    （另結），往前行駛同時，見丁○○抱狗上車心生不悅，與
    丁○○有所口角，致丁○○欲下車另乘他部營業小客車，丙○○明知該處設有禁止臨時停車標誌、標線，不得臨時停車
    ；且臨時停車時，應依車輛順行方向緊靠道路右側及單行道
    應緊靠路邊停車，而依當時情形，又無不能注意之情事，竟
    疏未注意，未緊靠道路右側臨停，於距離路邊上有1公尺以
    上之距離，即擅自暫停並同意丁○○下車，而丁○○於下車
    之際，原應注意停車向外開啟車門時，後方及側邊行人往來
    、車輛行進，並讓其先行，詎亦疏未注意車後有無人車，即
    貿然開啟右後車門，適甲○○騎乘車牌號碼M8Y-386號重機
    車，搭載乙○○行經該處，見上開營業用小客車右後車門突
    然開啟而反應不及碰撞倒地，致甲○○受有左前臂挫傷併瘀
    傷、雙膝及右手掌背擦傷之傷害，乙○○受有骨盆挫傷及左
    膝瘀傷之傷害，嗣警到場處理，丙○○於有偵查權之公務員
    發覺其上開犯行前，向至現場處理之警員自首並接受裁判，
    始知上情。
二、案經甲○○及乙○○訴由臺北市政府警察局中正第二分局報
    告臺灣臺北地方法院檢察署檢察官偵查起訴。
    理  由
一、被告丙○○對有於前揭時地駕車發生事故之事實，固坦承不
    諱，惟矢口否認有何業務過失行為，辯稱：當初伊是在羅斯
    福路的水源市場附近，搭載丁○○的，丁○○抱著狗上車，
    她把小狗放在後座的左側，因為小狗沒有放在籃子裡面，伊
    說是否可以把狗放在腿上，伊的態度很好，也沒有與丁○○
    起口角，伊往前行駛一小段到羅斯福路4段198號的地點，前
    面約50公尺左右交岔路口時那時紅燈已亮，正在停紅綠燈，
    這時丁○○說她要換車，伊回頭跟她說，等一下靠右邊後才
    下車，但是伊還沒有講出口，丁○○已有搬把手的動作，伊
    知道若有車子的話會很危險，伊喊她等一下，但她已把把手
    開了，伊已有盡到計程車應該注意的義務與責任，伊的車門
    已上鎖，伊叫她等一下再下車時與她開門是同時的動作，伊
    並無過失云云。經查：
 (一)、證人丁○○於本院98年2月5日之審判程序中結證證稱：「
     （檢察官問：97年5月28日20時許左右你是在何處攔下被告
     丙○○的計程車？）在羅斯福路四段198號前攔下被告丙○○的車子。（問：該處有無紅綠燈號誌？）我攔車的時候
     是紅燈，我是在離紅燈大約法庭的寬度的距離，但是因時
     間已久不太記得。（問：上車之後計程車是否有立刻往前
     開或是停在原處？）我上車之後被告丙○○有移動方向盤
     ，車子有一點點移動，有往前一點點，大約移動約三十公
     分，但我下車時是靜止不動的。（問：為何會一上車就要
     下車？）因為我上車之後把我的狗往旁邊坐，被告丙○○
     的態度不好，叫我把狗抱著，我想要換壹台計程車，我跟
     他說我要換車，他說好，我就開車門。（問：你跟他說你
     要換車的時候，車子是移動中或停止中？）應該是移動中
     ，我跟他講話時他正在移動方向盤。（問：你跟他說你要
     換車他說好時，車子是停下或是繼續移動？）是停下的靜
     止不動的。（問：被告丙○○說好你就立刻打開車門？）
     他說好我就打開車門。（問：當時計程車在你下車時，離
     路邊大約多遠？）大約有一公尺左右。（問：你把計程車
     攔下搭乘時，跟你下車時的計程車的位置離多遠？）大約
     三十公分。（問：你下車時的計程車離路邊約一公尺，是
     否與你將計程車攔下時，計程車離路邊也是一公尺？）對
     ，我就是那個距離上車。（問：計程車司機在你下車時，
    有無提醒你要看後方有無車輛或是行人？）沒有。」（詳本
     院卷第23頁至第29頁），與證人丁○○於偵查中之供述大
     致相符，應可採信，是被告於本件違規未緊靠路邊停車載
     客於先，又未盡其職業駕駛人於乘客下車之前，提醒告知
     乘客開門時應注意有無車輛經過之義務於後，致使甲○○
     騎乘車牌號碼M8Y-386號重機車，搭載乙○○行經該處，見
     上開營業用小客車右後車門突然開啟而反應不及碰撞倒地
     ，致甲○○受有左前臂挫傷併瘀傷、雙膝及右手掌背擦傷
     之傷害，乙○○受有骨盆挫傷及左膝瘀傷之傷害，被告於
     本件車禍自有重大過失，且其過失為造成告訴人2人傷害之
     直接主要原因，其過失與傷害間，自有因果關係。
 (二)、另依告訴人筆錄、臺北市政府警察局交通警察大隊道路交
     通事故初步分析研判表（詳偵卷第14頁）、車禍現場圖及
     照片所示，本件被告確有未緊靠道路右側及在設有禁止臨
     時停車標線處所臨時停車上下客之過失，益證被告於本件
     車禍之發生，顯有過失。
 (三)、上揭被告於本件車禍發生有重大過失之事實，核與告訴人
     甲○○及乙○○指述之情節相符，並有道路交通事故現場
     圖、道路交通事故調查報告表（一）、（二）各乙紙、現
     場相片在卷可資佐證，告訴人甲○○確因本件車禍受有左
     前臂挫傷併瘀傷、雙膝及右手掌背擦傷之傷害，乙○○受
     有骨盆挫傷及左膝瘀傷之傷害，亦有國防醫學院三軍總醫
     院附設民眾診療服務處診斷證明書2紙在卷可憑。益證被告
     確有過失，被告空言否認，諉無可採。被告之過失行為與
     被害人之受傷害間復具有直接因果關係，事證明確，被告
     犯行堪以認定，應予依法論科。
二、被告以駕駛營業小客車為業，係從事駕駛業務之人，核其所
    為，係犯刑法第284條第2項前段之業務過失傷害罪。其以一
    行為致告訴人2人受傷，為同種想像競合犯，依刑法第55條
    規定，從一重之業務過失傷害罪處斷。又被告於犯罪未被有
    偵查權之機關或公務員發覺前，向臺北市政府警察局前往處
    理之警員自首犯行，並接受審判，此有臺北市○○○○○道
    路交通事故肇事人自首情形記錄表附卷可憑（詳97年度偵字
    第25704號卷第24頁），依刑法第62條自首之規定，予以減
    輕其刑。爰審酌被告無前科，此有臺灣高等法院被告前案紀
    錄表在卷可稽，素行尚可，及過失程度之輕重，肇事後毫無
    悔意，態度惡劣，至辯論終結前，未與被害人達成民事和解
    等一切情狀，量處如主文所示之刑，並諭知易科罰金之折算
    標準。
據上論斷，應依刑事訴訟法第299條第1項前段，刑法第284條第2
項前段、第55條、第62條前段、第41條第1項前段，刑法施行法
第1條之1，判決如主文。
本案經檢察官申心蓓到庭執行職務。
中    華    民    國    98    年    2    月    19    日
                  刑事第十三庭  法  官  張文俊
以上正本證明與原本無異。
如不服本判決，應於收受送達後10日內向本院提出上訴書狀，並
應敘述具體理由；其未敘述具體上訴理由者，應於上訴期間屆滿
後20日內，向本院補提理由書（均應按他造當事人之人數附繕本
），「切勿逕送上級法院」。告訴人或被害人如對於本判決不服
者，應具備理由請求檢察官上訴，其上訴期間之計算係以檢察官
收受判決正本之日期為準。
中    華    民    國    98    年    2    月    19    日
                               書記官  陳鳳瀴
附錄本案論罪科刑法條全文：
中華民國刑法第284條
（過失傷害罪）
因過失傷害人者，處6月以下有期徒刑、拘役或5百元以下罰金，
致重傷者，處1年以下有期徒刑、拘役或5百元以下罰金。
從事業務之人，因業務上之過失傷害人者，處1年以下有期徒刑
、拘役或1千元以下罰金，致重傷者，處3年以下有期徒刑、拘役
或2千元以下罰金。


司法院資訊處製作；財團法人民間司法改革基金會備份。
